【裁判字號】    89,易,570
【裁判日期】    900104
【裁判案由】    竊盜
【裁判全文】
臺灣花蓮地方法院刑事判決                          八十九年度易字第五七號
    公  訴  人  臺灣花蓮地方法院檢察署檢察官
    被      告  庚○○
右列被告因竊盜案件，經檢察官提起公訴（八十九年度偵字第一九六七號），本院判
決如左：
    主  文
庚○○攜帶兇器而竊盜，處有期徒刑捌月。
扣案伸縮式檳榔刀、農用掃刀、剪刀各壹枝，均沒收。
    事  實
一、庚○○意圖為自己不法之所有，於民國八十九年六月六日上午九時三十分許，駕
    駛車號Ｕ六–六七七一號自用箱型車，停在花蓮縣壽豐鄉理想礦區旁邊壬○○所
    種植檳榔園附近產業道路，嗣即持其所有客觀上可為兇器之伸縮式檳榔刀、農用
    掃刀、剪刀各乙枝及裝檳榔用之袋子乙只為犯罪工具，竊割壬○○所種檳榔樹之
    檳榔計八十株左右，為壬○○僱用管理員丙○○發現後，乃以電話通知壬○○到
    場，壬○○再電召友人辛○○前來支援圍捕，庚○○發現遭人圍捕後，乃將竊割
    檳榔之伸縮刀、農用掃刀、剪刀、竊得之檳榔、汽車遺留在現場後即逃離該處。
    嗣壬○○報警前來，並查獲庚○○竊割之檳榔共計二千五百粒、前開竊割檳榔使
    用之伸縮刀、農用掃刀、剪刀各一把及裝檳榔用之袋子乙只。
二、案經被害人壬○○訴由花蓮縣警察局吉安分局報告臺灣花蓮地方法院檢察署檢察
    官偵查起訴。
    理  由
一、訊據被告庚○○矢口否認前揭犯行，辯稱：八十九年六月六日端午節當天早上九
    點多，我駕駛車號Ｕ６–六七七一號箱型車至理想礦區撿石頭，下車時車子沒有
    鎖，到了下午五點多，回頭時發現車子不在，就邊走邊攔車，大約走了十幾分鐘
    攔到礦區的貨車載我下山到中華路加油站下車，其就到中華派出所報失竊，當天
    晚上十一點多才打電話給我妹妹說車子不見了；查扣的伸縮式檳榔刀、農用掃刀
    、剪刀都是我的，是今年三月間在月眉跟人家合夥包檳榔時用來割檳榔用的，但
    做到三月底也沒有再去割檳榔，我的檳榔刀都隨時放在車上，可能是被害人被人
    偷割檳榔抓不到人，而剛好我車子丟在該處，他們要找一個人出來賠云云。經查
    ：
  (1)本件係由壬○○所僱用之檳榔園管理員丙○○先發現被告於八十九年六月六日上
    午九時二十分駕車停在檳榔園路邊後，持檳榔刀和掃刀背著袋子進入園內偷割檳
    榔，丙○○再於九時三十分以電話通知壬○○前來，約十一時左右，壬○○到達
    後覺得人力不足，再聯絡朋友辛○○到場支援圍捕等情，業據證人丙○○、辛○○、被害人壬○○證述明確。
  (2)現場查扣伸縮式檳榔刀、農用掃刀、剪刀各乙枝，據被告稱確為其所有無誤，且
    有現場照片十六幀、現場位置圖乙份、割下之檳榔粒二千五百粒及贓證物品認領
    保收據乙紙附於警卷可參。而現場車號Ｕ６–六七七一號箱型車車主登記為己○○，有車籍作業系統查詢認可資料乙份可佐，據證人己○○及被告所稱，上開車
    輛平日均由被告在使用，被告亦承認當天有開到理想礦區旁無訛（見本院卷第八
    九頁）。
  (3)證人丙○○於檢察官偵查中並證稱當天有看到被告庚○○的臉，到上午十一時許
    我們要去捕他，要他出來他才發現被圍捕，當時他還在偷割檳榔等語，並當庭指
    認偷割檳榔之嫌犯即為被告（見偵查卷第十、十一頁）；證人辛○○於警訊時及
    檢察官偵查中亦一致證稱當天在檳榔園偷割檳榔之人即為被告，其有制止他，跟
    他面對面等情，其於本院審理時亦證稱：丙○○打電話給我，我到時已經快中午
    十二點，我一直按喇叭，後來看到被告躺在草叢中，手上拿一支檳榔刀，看到他
    就要他起來，我還用竹子打了他背部一下，被告就跑了，把檳榔刀、檳榔丟在現
    場沒有拿走等語（本院卷第三三頁）。
  (4)被害人壬○○供稱：丙○○大約十點打電話到我家，我從光復到山上時已快十一
    點，我到現場看到被告邊割檳榔，邊剪檳榔粒下來，我發現我沒有辦法抓被告就
    打電話給朋友，朋友幫我找辛○○過來幫忙抓，辛○○帶了三、四個人過來。辛○○還與被告在檳榔園打架，打架時被告手上拿著檳榔刀，辛○○拿著木棍，打
    一打被告拿著檳榔就跑到車子處要走，刀子丟在檳榔園，當時我在車子旁邊，被
    告沒有辦法開車，就跳下山溝跑走，約是下午一、二點，我們報警後警察約二點
    多來的，先拍照，因為沒有辦法開車所以四點多打電話到光復要我朋友來吊車，
    吊車來時將近六點，吊到好要載下山時已經六點多等語。
  (5)證人即花蓮縣警察局吉安分局豐田派出所警員乙○○證稱：當天下午二點多民眾
    打電話到派出所報案，我就從豐田派出所開車到現場要三十分鐘，到了現場還未
    到三點，有被害人及民眾在現場，還有一輛嫌犯的車子，我就拿相機先拍照，車
    內放有犯罪工具與偷竊的檳榔，被害人所僱用的工人說檳榔園內還有割下來未拿
    走的檳榔，我請園主、工人去拍照，並交代請吊車把車子拖到派出所，離開時約
    下午四點多，車子還在現場，下來聯絡不到被告，後來才聯絡到被告妹妹，一直
    拖到六月十二日被告才來等情（本院卷第五四頁），證人即豐田派出所主管甲○○、警員丁○○則均稱離開現場時快五點等語。再依豐田派出所員警出入及領用
    槍彈登記簿記載，乙○○於六月六日十四時處理事故；再依照該所受理各類案件
    紀錄表記載：報案時間為八十九年六月六日二十二時，處理情形為：現場拍照存
    證，繪製草圖，被害（人）因要拖吊嫌犯自小客及犯罪工具，本身的車子爆胎要
    維修，延至二十二時到案製作筆錄等情，堪認被害人所述四點多打電話叫吊車，
    吊車來時將近六點，吊到好要下山時已經六點多等情尚堪採信。
  (6)證人花蓮縣警察局花蓮分局中華派出所警員戊○○證稱：八十九年六月六日下午
    有受理被告報案車輛失竊，當時被告來說他的車在德安二街六八號前失竊，我跟
    他說要把行車執照、證件齊全後我才受理，但我會先通報勤務中心若是發現這部
    車要人車查扣，並當場製作查扣車輛登記資料，通報時間是八十九年六月六日下
    午五點三十分，登記資料中案情欄是根據被告之陳述而寫的等語，並提出查扣車
    輛登記資料影本乙份附卷供參（見本院卷第三七頁），依該登記資料，通報日期
    為八十九年六月六日十七時三十分，案情欄記載「上述時地該車於花市○○○街
    六八號前失竊人車查扣」，是以依照前開戊○○之證詞及登記資料，被告報案時
    係稱車子在花蓮市○○○街六八號前失竊，並非是在壽豐鄉○○○區○道路失竊
    ，與被告所辯各節不符。再據被告所稱從撿石頭的地方至中華派出所要半個鐘頭
    （本院卷第三二頁）等情，是以如被告所辯撿石頭乙節屬實，則被告至少應該在
    下午五時即已回到原本停車處所，然而依當時警方處理狀況、等待吊車及車輛拖
    抵派出所之時間研判，被害人壬○○等人應尚在現場等待吊車尚未離去，則被告
    於五時回到停車處時，豈會見不到車輛。
  (7)證人己○○於本院審理時證稱：車子失竊的事我知道，但是夏天的事，我忘記詳
    細的時間，但是我上班以後被告打電話給我，時間大約下午二、三點，被告說車
    子被偷了，要我去報案，沒有說在何處被偷，但我說我很忙，在被告打電話給我
    之後，大約在晚上，警察打電話說車子不是被告說的那樣，而是偷檳榔，到了凌
    晨或早上，有一個老板打電話給我，要我幫他找我哥哥出來處理等語。再者，豐
    田派出所內使用之0000000號電話之通聯紀錄顯示，於八十九年六月六日
    晚間十九時五十八分零九秒撥至0000000000號證人己○○承認為伊使
    用之行動電話（本院卷第九十頁），通話時間為二０一秒，有通聯紀錄乙份附卷
    可按（見本院卷第七十頁），是以證己○○所記憶有關案發當日被告、警員、老
    闆打電話之時間、順序大致上應無錯誤，且參酌己○○所述，被告應是在下午二
    、三點先打電話通知己○○告知車輛失竊，此一通話時間，亦適與被害人等圍捕
    被告不成後通知警方到場之時間（即下午二點），在時點上具有緊密之關連性，
    故證人己○○所述被告在下午二、三點即打電話通知車輛失竊乙事，應堪採信。
  (8)綜上各節，堪認本件應係被害人壬○○等人在圍捕被告不成後，於下午二時通知
    警方前來處理，豐田派出所警員至現場處理後於下午四點多至五時左右離開，車
    子仍在現場等待吊車上山拖吊，而被告則早於圍捕後離開現場，隨即告知己○○
    車輛被竊，再於同日下午五時三十分報案失竊等情，被告所辯無非卸責之詞，尚
    無足採。本件事證明確，被告犯行洵堪認定。
二、核被告庚○○所為，係犯刑法第三百二十一條第一項第三款之加重竊盜罪。爰審
    酌被告之素行、犯罪之目的、手段、所造成之損害，於犯罪後仍飾詞卸責，態度
    不佳，顯無悔改之意等一切情狀，量處如主文所示之刑。至扣案供犯罪所使用之
    物伸縮式檳榔刀、農用掃刀、剪刀各壹枝，為被告所有，已據被告供明在卷，爰
    依刑法第三十八條第一項第二款宣告沒收。至裝檳榔使用之袋子乙只，被告則否
    認為其所有，且無事證足認為被告所有之物，爰不另為沒收之諭知，併此敘明。
據上論結，應依刑事訴訟法第二百九十九條第一項前段，刑法第三百二十一條第一項
第三款、第三十八條第一項第二款，判決如主文。
中      華      民      國      九十      年      一     月      四     日
                                臺灣花蓮地方法院刑事庭
                                    法  官  林  碧  玲
右正本證明與原本無異。
如對本判決不服，應於送達後十日內，向本院提出上訴狀。（應抄附繕本）告訴人或
被害人如對於本判決不服者，應具備理由請求檢察官上訴，其上訴期間之計算係以檢
察官收受判決正本之日期為準。
                                    法院書記官
中      華      民      國      九十      年      一     月      五     日
附錄本判決論罪之法律條文：
刑法第三百二十一條第一項第三款：
犯竊盜罪而有左列情形之一者，處六月以上五年以下有期徒刑：
三、攜帶兇器而犯之者。


司法院資訊處製作；財團法人民間司法改革基金會備份。
